臺灣高雄地方法院民事判決　　　　　　 99年度簡上字第140號
上　訴　人
即被上訴人　友誠租賃企業股份有限公司
法定代理人　施顏銀花
訴訟代理人　石繼志律師
　　　　　　邱超偉律師
被上訴人
即上訴人　　鄭國明
上列當事人間請求排除侵害事件，上訴人對於民國99年1 月19日
本院鳳山簡易庭98年度鳳簡字第617 號第一審判決分別提起上訴
，本院於100 年1 月12日言詞辯論終結，判決如下：
  主  文
原判決除確定部分外，關於命上訴人友誠租賃企業有限公司應自
民國九十四年四月二十六日起至返還如附圖一所示A 部分土地之
日止，按月給付上訴人鄭國明新臺幣伍仟伍佰肆拾元、及該部分
假執行之宣告暨訴訟費用之裁判均廢棄。
上開廢棄部分，上訴人鄭國明在第一審之訴及假執行之聲請均駁
回。
上訴人鄭國明之上訴駁回。
第一審（確定部分除外）、第二審訴訟費用由上訴人鄭國明負擔
。
  事實及理由
壹、程序部分：
（一）按撤回上訴，係當事人於提起上訴後，以終結訴訟為目的
      之訴訟上一方之法律行為，衹須對於法院表示撤回之意思
      即生效果。故此項撤回上訴之意思表示，性質上不許撤回
      （最高法院47年台聲字第109 號判例可資參照），是上訴
      人即被上訴人鄭國明（下稱鄭國明）於99年10月6 日準備
      程序期日當庭表示撤回對臺灣中小企業銀行北鳳山分行之
      上訴，並經其簽名確認在卷（見本院卷第89頁），其於99
      年10月19日另具狀表示其係口誤，欲撤銷前開撤回上訴之
      意思，自屬法所不許，先予敘明。
（二）又按當事人於簡易程序之上訴程序，為訴之變更、追加或
      提起反訴，致應適用通常訴訟程序者，不得為之，民事訴
      訟法第436 條之1 第2 項定有明文。鄭國明於原審主張：
      其所有房屋之牆壁遭上訴人即被上訴人友誠租賃企業股份
      有限公司（下稱友誠公司）占用147.68平方公尺，爰請求
      相當於租金之不當得利等語，惟自始均未表示請求之數額
      ，故經原審以：「數額復未確定，本院無從審酌其請求是
      否合理」等語駁回（見原審判決第9 頁），惟鄭國明上訴
      聲明第3 項請求友誠公司應自94年4 月26日起至返還建物
      面積147.68平方公尺及回復原狀之日止，按月給付鄭國明
      新臺幣（下同）40,907元之本息（見本院卷第206 頁），
      其訴訟標的金額，已逾民事訴訟法第427 條第1 項所規定
      之50萬元，參諸民事訴訟法第436 條之1 第2 項之立法理
      由：「於簡易事件之第二審上訴程序中，因訴之變更、追
      加或提起反訴，致應適用通常訴訟程序者，為免影響當事
      人之審級利益及簡易程序速審速結之特質，均不得為之。
      」，為免影響當事人之審級利益及簡易程序之特質，是鄭
      國明上開訴訟標的之變更及追加，自不應准許。
貳、實體部分：
一、鄭國明主張：其為坐落高雄縣鳳山市○○段第811 之7 號土
    地（下稱系爭811-7 地號土地）及其上建物建號第294 號即
    門牌號碼高雄縣鳳山市○○路○段22號房屋（下稱系爭22
    號建物）之所有權人。友誠公司所有相鄰於系爭811-7 地號
    土地之門牌號碼高雄縣鳳山市○○路○段24、26、28號連棟
    房屋（下稱系爭24、26、28號建物）越界建築於系爭811-7
    地號土地上，無權占有系爭811-7 地號土地5 平方公尺，系
    爭24、26、28號建物並無獨立外牆而搭建於系爭22號建物外
    牆上，爰依物上請求權及不當得利法律關係，請求友誠公司
    應將坐落於系爭811- 7地號土地上之地上物拆除，並將該部
    分土地返還於鄭國明，並自94年4 月20日起至返還上揭土地
    日止，按年給付6,930 元；又系爭22號建物牆壁遭友誠公司
    占用147.68平方公尺，爰請求相當於租金之不當得利等語。
    並於原審聲明：(一)友誠公司應將坐落於鄭國明所有系爭
    811-7 地號土地，如附圖一所示A 部分土地面積5 平方公尺
    土地之地上物拆除，返還予鄭國明；並自94年4 月20日起至
    返還上揭土地日止，按年給付6,930 元；(二)鄭國明之牆壁遭
    友誠公司占用147. 68 平方公尺，請求相當租金之不當得利
    ；(三)友誠公司無權占有系爭土地及損害建築物，於排除侵害
    後，並應修繕及回復原狀；(四)願供擔保請准宣告假執行。
二、友誠公司則以：其於96年1 月22日始向訴外人即鄭國明胞兄
    鄭國瑞買受系爭24、26、28號建物並以現狀交屋，買受後亦
    未曾予以加工或改建。當時友誠公司係信賴地政事務所之登
    記謄本所記載面積之公信力，及高雄縣政府工務局發給之建
    築執照及使用執照，鄭國瑞亦未告知系爭24、26、28號建物
    有何糾紛，友誠公司自始至終並不知悉系爭建物有越界建築
    之情事。系爭24、26、28號建物於78年5 月29日建築完成時
    ，系爭811-7 地號土地係登記為訴外人即鄭國明之母鄭謝善
    所有，而由訴外人即鄭國明之父鄭文智管理。從而，鄭國瑞
    搭建系爭24、26、28號建物而不自建外牆，勢必已取得鄭謝
    善之同意，而有使用借貸之合意。又鄭謝善既已知越界建築
    之情事，而容忍該情事未提出異議，嗣後鄭國明因繼承取得
    系爭811-7 地號土地所有權，自不得對繼受系爭24、26、28
    號建物所有權人主張無權占有及排除侵害。縱鄭國明主張越
    界建築情事為真，惟此面積甚微，而鄭國明竟要求友誠公司
    拆除占地面積405 平方公尺之系爭24、26、28號建物，進而
    影響系爭24、26、28號建物之承租人即原審共同被告臺灣中
    小企業銀行股份有限公司北鳳山分行（下稱中小企銀北鳳山
    分行）之營運，對社會經濟及當事人利益造成重大損害，難
    認鄭國明係適當行使權利。又相鄰系爭811-7 地號土地東邊
    角落之高雄縣鳳山市○○段第817 地號土地（下稱系爭817
    地號土地），為友誠公司所有，鄭國明於其上長期占用搭建
    鐵皮屋，並於其上搭建玻璃、冰箱、木椅、花盆等雜物，無
    權占用如附圖二所示A 、B 部分共17平方公尺，倘鄭國明於
    本案主張之相當於租金之不當得利得以成立，則友誠公司對
    於鄭國明無權占用上開土地部分，亦主張請求鄭國明返還相
    當於租金之不當得利，其得主張之金額尚高於鄭國明得請求
    之金額，是友誠公司向鄭國明行使抵銷權後，鄭國明已不得
    向友誠公司請求等語，以資抗辯。並於原審聲明：鄭國明之
    訴駁回。
三、原審經審理後為鄭國明部分勝訴之判決，即判決友誠公司應
    自94年4 月26日起至返還如附圖一所示A 部分土地之日止，
    按月給付鄭國明5,540 元，並駁回鄭國明其餘之訴（原判決
    關於中小企銀北鳳山分行敗訴部分，中小企銀北鳳山分行並
    未上訴，並經鄭國明於本院撤回對其不利部分上訴而告確定
    ）。鄭國明、友誠公司均不服原審判決，均於法定期間內提
    起上訴。鄭國明於本院聲明：(一)原判決不利於鄭國明部分廢
    棄。(二)友誠公司應將如附圖一所示A 部分面積5 平方公尺土
    地之地上物拆除，將該部分土地返還鄭國明。且友誠公司並
    應將其所占用系爭22號建物之牆壁面積147.68平方公尺拆除
    ，回復原狀。(三)友誠公司應自94年4 月26日起至返還建物面
    積147.68平方公尺及回復原狀之日止，按月給付上訴人
    40,907元之本息（227 元＊147.68平方公尺＝40,907元）。
    (四)原審被告中小企銀北鳳山分行，應與友誠公司自94年4 月
    26日起至回復原狀之日止，按月給付鄭國明5,540 元之本息
    。(五)駁回友誠公司之上訴。友誠公司則於本院聲明：(一)原判
    決命友誠公司應自94年4 月26日起至返還如附圖一所示A 部
    分土地之日止，按月給付鄭國明5,540 元部分廢棄；(二)上開
    廢棄部分，鄭國明之訴駁回；(三)駁回鄭國明之上訴。
四、本件不爭執事項：
（一）系爭811-7 地號土地及其上系爭22號建物為鄭國明所有，
      相鄰上開土地之系爭817 地號土地及系爭24、26、28號建
      物為友誠公司所有，系爭24、26、28號建物未建有獨立牆
      壁，搭建於系爭22號房屋外牆上，並占用系爭811-7 地號
      土地如附圖一所示A 部分面積5 平方公尺。
（二）友誠公司於96年1 月22日向鄭國瑞買受系爭24、26、28號
      連棟房屋並現狀交屋，買受後亦未曾予以加工或改建，並
      於96年11月1 日將建物租予中小企銀北鳳山分行。
（三）系爭24、26、28號建物為鄭國瑞於78年間起造，於78年5
      月29日建築完成，當時系爭22號建物已存在，登記在鄭謝
      善名下，系爭811-7 地號土地原亦登記在鄭謝善名下，鄭
      謝善於75年7 月1 日死亡，上開建物、土地為鄭謝善之繼
      承人所繼承，於94年4 月26日始辦理繼承登記於鄭國明名
      下。
五、本件爭點為：
（一）鄭國明是否得依民法第767 條規定，主張友誠公司應將占
      用系爭811-7 地號土地如附圖一所示A 部分面積5 平方公
      尺地上物及占用系爭22號建物之牆壁拆除？
（二）鄭國明是否得依不當得利規定，主張友誠公司應返還占用
      上開土地及系爭22號建物牆壁相當於租金之不當得利？如
      其主張有理由，則其得請求之數額為何？
（三）鄭國明是否有無權占用友誠公司所有系爭817 地號土地17
      公尺？友誠公司是否得向其主張相於租金之不當得利？如
      其主張有理由，則其得請求之數額為何？其主張與上開第
      （二）項主張抵銷，是否有理？
六、本件得心證之理由：
（一）鄭國明是否得依民法第767 條規定，主張友誠公司應將占
      用系爭811-7 地號土地如附圖一所示A 部分面積5 平方公
      尺地上物及占用系爭22號建物之牆壁拆除？
1.    依98年1 月23日增訂公布自98年7 月23日施行之民法第79
      6 條規定：「土地所有人建築房屋非因故意或重大過失逾
      越地界者，鄰地所有人如知其越界而不即提出異議，不得
      請求移去或變更其房屋。但土地所有人對於鄰地因此所受
      之損害，應支付償金。前項情形，鄰地所有人得請求土地
      所有人，以相當之價額購買越界部分之土地即因此形成之
      畸零地，其價額由當事人協議定之；不能協議者，得請求
      法院以判決定之」；第796 條之1 規定：「土地所有人建
      築房屋逾越地界，鄰地所有人請求移去或變更時，法院得
      斟酌公共利益及當事人利益，免為全部或一部之移去或變
      更。但土地所有人故意逾越地界者不適用之。前條第一項
      但書及第二項規定，於前項情形準用之」；民法物權編施
      行法第8 條之3 規定：「修正之民法第796 條及第796 條
      之1規 定，於民法物權編修正施行前土地所有人建築房屋
      逾越地界，鄰地所有人請求移去或變更其房屋時，亦適用
      之」，是本件鄭國明訴請拆除之系爭24、26、28號建物雖
      係78 年5月29日建築完成（見原審卷第81頁至第86頁），
      然依前開說明，可知修正後第796 條及第796 條之1 之規
      定於本件訴訟仍有適用，合先敘明。
2.    復參諸民法第796 條之1 所謂：「法院得斟酌公共利益及
      當事人利益」，應係基於民法第148 條規定行使權利，不
      得以損害他人為主要目的，而權利之行使，是否以損害他
      人為主要目的，應就權利人因權利行使所能取得之利益，
      與他人及國家社會因其權利行使所受之損失，比較衡量以
      定之。倘其權利之行使，自己所得利益極少而他人及國家
      社會所受之損失甚大者，非不得視為以損害他人為主要目
      的，法院自得依前揭民法第796 條之1 第1 項之規定免為
      全部或一部之移去或變更，此乃權利社會化之基本內涵所
      必然之解釋（最高法院45年台上字第105 號、71年台上字
      第737 號判例意旨參照）。查系爭24、26、28號建物占用
      系爭811-7 地號土地如附圖一所示A 部分面積5 平方公尺
      一事，為兩造不爭執，並有高雄縣鳳山地政事務所土地複
      丈成果圖1 份附卷可稽。惟鄭國明主張拆除之系爭24、26
      、28號建物係其胞兄鄭國瑞（於97年7 月19日死亡）於78
      年間起造，於78年5 月29日建築完成，迨79年3 月12日完
      成建物所有權第一次登記，有建物登記謄本、高雄縣政府
      98 年9月7 日府建管字第0980214893號函附系爭24、26、
      28 號 建物之變更設計等相關文件附卷可稽（見原審卷第
      13 5 頁 ），然鄭國瑞起造系爭24、26、28號建物時，相
      鄰之系爭811-7 地號土地登記所有權人原係鄭國明之母鄭
      謝善，惟鄭謝善於鄭國瑞起造前之75年7 月1 日死亡（見
      臺灣高雄地方法院檢察署96年度他字第6126號卷，下稱96
      他6126 號 卷，第7 頁及97偵續107 號卷所附繼承系統表
      、除戶戶籍謄本影本），依繼承法則，系爭811-7 地號土
      地於鄭國瑞起造系爭24、26、28號建物之時，應為鄭文智
      （原告及鄭國瑞之父）、鄭國明、鄭國瑞、鄭春現、鄭春
      年、鄭美珠、鄭美玲、鄭美麗（下稱鄭文智等8 人）所公
      同共有；當時系爭811-7 地號土地上當時已有系爭22號建
      物存在，亦登記為鄭謝善名下，自應由鄭文智等8 人所公
      同共有。
3.    查鄭國瑞起造系爭24、26、28號建物時，依前開高雄縣政
      府函附之相關文件圖說，雖有劃設外牆，然起造系爭24、
      26、28號建物第1樓至第3樓鄰近系爭22號建物之一側並未
      砌築外牆，而係以22號建物之外牆打底粉光之特殊建造方
      法，有鄭國明提出之臺灣省建築師公會高雄縣辦事處97年
      8 月20日鑑定報告書可稽，堪可認定。而鄭國瑞於78年2
      月15日將系爭將系爭24、26、28號建物出租予臺灣中小企
      業銀行旗山分行，於88年2 月15日出租予中小企銀北鳳山
      分行時（租約見97偵續107 號卷第25頁至第37頁），鄭文
      智亦於79年2 月21日出具同意書記載：「本人鄭文智同意
      台灣中小企業銀行北鳳山分行，目前設置在本人房屋（
      即系爭22號建物）柱上之電錶及任何設施，無條件同意使
      用，絕無異議，恐空口無憑，特立此同意書同意使用為據
      」等語（見97偵續107 號卷第46頁），堪認鄭國瑞起造系
      建物時，鄭文智應知悉並同意其建造所使用之特殊方法，
      然因當時兩地均係同一家人所有，是否在鄭國瑞建築系爭
      建物時另予鑑界而知悉有越界建築之情事，尚難依卷內證
      據予以認定。
4.    系爭24、26、28號建物自鄭國瑞起造後，在登記建築完成
      日期前即出租予中小企銀（前為旗山分行後為北鳳山分行
      ），嗣鄭國瑞於96年1 月22日因買賣移轉所有權登記予友
      誠公司後，友誠公司再將之出租予中小企銀北鳳山分行；
      是系爭24、26、28號建物自建造後至今均作出租供銀行使
      用，友誠公司現狀買受後仍維持現狀，是在鄭國瑞使用特
      殊建造方法起造系爭24、26、28號建物時，經當時系爭22
      號建物之公同共有人鄭文智同意，以78年間之社會風氣與
      民情，鄭文智係繼承人中之父輩，對家中事務仍有決定權
      ，是系爭24、26、28號建物之結構以搭載系爭22號建物牆
      壁之方式在當時已底定，並已使用逾20年迄今，要難認鄭
      國瑞建築房屋時有因故意或重大過失逾越地界，或鄭文智
      等8 人有曾因此提出異議之情形。又鄭國明於94年4 月26
      日辦理繼承登記系爭22號建物及系爭811-7 地號土地所有
      權時，系爭24、26、28號建物之結構確定已久，且系爭24
      、26、28號建物越界建築所占用之如附圖一所示A 部分面
      積5 平方公尺，復經鄭國明陳稱係法定空地，亦即系爭24
      、26、28號建物拆除該5 平方公尺並未增益鄭國明就系爭
      22 號 建物本身之使用，鄭國明行使權利僅獲取5 平方公
      尺之空間利益。反觀友誠公司因鄭國明行使權利，不僅需
      拆除上開5 平方公尺之建物，更需重新辦理結構設計另立
      柱樑系統，變更系爭建物原有結構方式，耗費友誠公司及
      既有租用逾20年之中小企銀北鳳山分行拆遷改裝之時間、
      金錢、精神等不利益支出。準此，本院斟酌系爭24、26、
      28號建物因起造人鄭國瑞採取之特殊建造方法屹立迄今，
      且係因起造時相鄰土地均係同一家人所有，而無證據證明
      起造之初即故意逾越地界，是以鄭國明行使權利所得利益
      極少，而友誠公司因現狀購買系爭24、26、28號建物而因
      鄭國明權利行使所受損失相較甚大等一切情狀，認應依民
      法第796 條之1 第1 項之規定免為全部之移去或變更，鄭
      國明請求友誠公司應將占用系爭811-7 地號土地如附圖一
      所示A 部分面積5 平方公尺地上物及占用系爭22號建物之
      牆壁拆除，為無理由，應予駁回。
（二）鄭國明是否得依不當得利規定，主張友誠公司應返還占用
      上開土地及系爭22號建物牆壁相當於租金之不當得利？如
      其主張有理由，則其得請求之數額為何？
1.    按無法律上之原因而受利益，致他人受損害者，應返還其
      利益，民法第179 條前段定有明文。又按無正當權源而使
      用他人所有之不動產，即可獲得相當於租金之利益，為社
      會通念，最高法院61年台上字第1695號判例要旨可資參照
      。是友誠公司無權占有系爭811-7 地號土地如附圖一所示
      A 部分，已如上述，其無法律上原因受有相當於租金之利
      益，致鄭國明受有損害，自應返還所受之相當於租金之不
      當得利利益。次按，城市地方房屋租金，以不超過土地及
      建築改良物申報總價年息10% 為限；租用基地，建築房屋
      ，亦準用之，土地法第97條第1 項、第105 條分別定有明
      文。又依土地法施行法第25條之規定，所謂土地總價額係
      以法定地價為準，所謂建築物價額，係依該管市縣地政機
      關估定之價額；而法定地價，依土地法第148 條之規定，
      係指土地所有人依該法規定所申報之地價；在平均地權條
      例施行區域，係指土地所有人於地政機關舉辦規定地價或
      重新規定地價之時，於公告申報地價期間自行申報之地價
      ，未於該期間內申報者，指地政機關公告之地價而言，平
      均地權條例第16條亦有規定。又「基地租金之數額，除以
      基地申報地價為基礎外，尚須斟酌基地之位置，工商業繁
      榮之程度，承租人利用基地之經濟價值及所受利益等項，
      並與鄰地租金相比較，以為決定，並非必達申報總地價年
      息百分之十最高額。」，有最高法院68年台上字第3071判
      例之要旨可參。經查，友誠公司自96年1 月22日起無權占
      用系爭811-7 地號土地如附圖一所示A 部分之面積5 平方
      公尺，為兩造所不爭執，而系爭土地之申報地價自96年1
      月起迄今均為每平方公尺13,200元，有系爭811-7 地號土
      地之地價謄本在卷可稽。而系爭811-7 地號土地面臨鳳山
      市○○路，商業活動頻繁等情，有本院之勘驗筆錄及現場
      照片可稽，本院審酌上開系爭811-7 地號土地之地理位置
      、工商業繁榮程度、經濟價值等情，認鄭國明請求按年息
      8%計算相當於租金之不當得利金額，尚屬相當及公允。則
      依上開標準計算，友誠公司於96年1 月22日起無權占用鄭
      國明所有土地，應每年給付鄭國明相當於租金之不當得利
      金額應為5,280 元（計算式：13,200（元）×5 （平方公
      尺）×8 ％＝5,280 元），逾此範圍，要屬無據。
2.    又鄭國瑞起造系爭24、26、28號建物時，系爭22號建物仍
      為鄭謝善之繼承人所公同共有，是鄭國瑞於鄭文智未反對
      之情形下，未砌築外牆，而係以系爭22號建物之外牆打底
      粉光之特殊建造方法建造，已如前述，是系爭24、26、28
      號建物與系爭22號建物乃相鄰建物，其使用同一外牆，相
      鄰而立，已難認有何占用系爭22號建物外牆之情。又系爭
      24 、26 、28號建物並未利用該外牆植入任何樑柱，業經
      臺灣省建築師公會高雄辦事處鑑定報告書記載甚明（見本
      院卷第175 頁），自無鄭國明所辯：系爭24、26、28號建
      物以錨定方式植入系爭22號建物之情事，是鄭國明主張依
      不當得利規定，請求友誠公司應返還占用系爭22號建物牆
      壁相當於租金之不當得利云云，即屬無據，不應准許。
（三）鄭國明是否有無權占用友誠公司所有系爭817 地號土地17
      公尺？友誠公司是否得向其主張相於租金之不當得利？如
      其主張有理由，則其得請求之數額為何？其主張與上開第
      （二）項主張抵銷，是否有理？
1.    友誠公司主張：關於鄭國明無權占用其所有之系爭817 地
      號土地之抗辯，業已在原審提出，惟原審漏未審酌，此並
      非第二審始提出之新攻擊防禦方法等語，參諸原審判決書
      第4 頁，確有記載：「被告友誠公司以：... 伊所有相鄰
      系爭土地東邊角落土地部分，亦遭原告（即鄭國明）長期
      占用搭建鐵皮屋，倘原告於本案主張受有損害得已成立，
      伊將行使抵銷權..」等語，堪認友誠公司前開答辯確已在
      第一審之審理程序提出，並非民事訴訟法第447 條規定之
      新攻擊防禦方法，本院自得審酌，先予敘明。
2.    查友誠公司所有之系爭817 地號土地，為鄭國明以柵欄圈
      用，並在其上堆放，玻璃、冰箱、木椅、花盆等雜物，無
      權占用系爭如附圖二所示A 、B 部分面積共計17平方公尺
      等情，有卷附之勘驗筆錄、現場照片及高雄市鳳山地政事
      務所土地複丈成果圖可稽（見本院卷第186-196 頁），足
      認鄭國明辯稱：我沒有使用到友誠公司的土地，我只有使
      用自己的土地云云，不足採信，堪認鄭國明確有無權占用
      友誠公司所有之系爭817 地號土地如附圖二所示A 、B 部
      分共17平方公尺之事實。
3.    參諸前開說明，鄭國明無權占有友誠公司所有之系爭817
      地號土地，其無法律上原因受有相當於租金之利益，致友
      誠公司受有損害，亦應返還所受之相當於租金之不當得利
      利益。經查，依鄭國明自承：其自94年4 月26日繼承系爭
      22 號 建物起，即開始使用上開土地，而友誠公司係自96
      年1 月22日向鄭國瑞購買系爭817 地號土地，是鄭國明無
      權占用友誠公司所有土地之起日，應自96年1 月22日起算
      。而系爭817 地號土地之申報地價自96年1 月起為每平方
      公尺6,811 元，99年1 月起為每平方公尺6,983.2 元，有
      系爭817 地號土地之地價謄本在卷可稽。而系爭地817 號
      相鄰811-7 地號土地，其工商業繁榮程度、經濟價值等情
      ，應認同系爭811-7 地號按年息8%計算相當於租金之不當
      得利金額，應屬公允。則依上開標準計算，鄭國明於96年
      1 月22日起無權占用友誠公司所有土地，於96-98 年間應
      每年給付友誠公司相當於租金之不當得利金額為9,263 元
      ，自99年起應每年給付友誠公司相當於租金之不當得
      利金額為9,497 元（計算式：6,811 （元）×17（平方公
      尺）×8 ％＝9263元，元以下均四捨五入。6,983.2 （元
      ）×17（平方公尺）×8 ％＝9,497 元，元以下均四捨五
      入），逾此範圍，要屬無據。
4.    按二人互負債務，而其給付種類相同，並均屆清償期者，
      各得以其債務，與他方之債務，互為抵銷。但依債之性質
      不能抵銷或依當事人之特約不得抵銷者，不在此限，民法
      第334 條前第1 項定有明文。鄭國明因友誠公司無權占用
      其所有之系爭811-7 地號土地部分，得向其請求友誠公司
      自96年1 月22日起至返還土地止，每年5,280 元相當於租
      金之不當得利，惟鄭國明無權占用友誠公司所有系爭817
      地號土地部分，亦應自96年1 月22日起至返還土地之日止
      ，每年給付友誠公司9,263 元相當於租金之不當得利，參
      諸友誠公司向鄭國瑞購買系爭817 地號土地，係以現狀交
      屋，買受後亦未曾予以加工或改建，為兩造所不爭執，是
      友誠公司雖無權占用鄭國明之土地，惟並無證據證明其有
      侵權之故意，其並無民法第339 條：「因故意侵權行為而
      負擔之債，其債務人不得主張抵銷。」規定之適用，友誠
      公司主張就雙方互負債務抵銷，於法並無不合，即應准許
      。是友誠公司得向鄭國明主張之金額，較諸其得向友誠公
      司請求金額為高，是雙方債務經抵銷後，鄭國明已無從再
      請求友誠公司給付任何金額。
七、綜上所述，鄭國明雖主張：友誠公司應自94年4 月26日起至
    返還附圖一A 部分土地之日止，按年給付伊相當於租金之不
    當得利6,930 元云云，惟查自94年4 月26日至96年1 月22日
    期間，友誠公司尚未購買系爭24、26、28號建物，其無占用
    系爭811-7 地號土地之事實，自無不當得利可言；而自96年
    1 月22日起，友誠公司占用系爭811-7 地號土地之相當於租
    金之不當得利之債務，業已與鄭國明占用友誠公司所有之系
    爭817 地號土地相當於租金之不當得利債務全部抵銷後而不
    存在，是鄭國明上開請求，為無理由，應予駁回。從而，原
    審判命：友誠公司應自94年4 月26日起至返還如附圖一所示
    A 部分土地之日止，按月給付鄭國明5,540 元；及上開部分
    假執行之宣告與訴訟費用負擔之裁判，自有未洽，且原判決
    主文第1 項（即命友誠公司按月給付5,540 元），已逾鄭國
    明聲明之範圍（按年給付6,930 元），顯屬訴外裁判，友誠
    公司上訴意旨指摘原判決此部分不當，求予廢棄改判，為有
    理由，自應由本院予以廢棄改判如主文第1 、2 項所示。另
    鄭國明請求：友誠公司應將如附圖一所示A 部分面積5 平方
    公尺土地之地上物拆除，將該部份土地返還鄭國明；並應將
    其所占用系爭22號建物之牆壁面積147.68平方公尺拆除，回
    復原狀；及自94年4 月26日起至返還建物面積147.68平方公
    尺及回復原狀之日止，給付伊相當於租金之不當得利云云，
    為無理由，應予駁回。原審為鄭國明此部分敗訴之判決，核
    無不合，鄭國明上訴意旨猶指摘原判決此部分不當，求予廢
    棄改判，為無理由，應駁回其之上訴。
八、據上論結，本件友誠公司之上訴為有理由，鄭國明上訴為無
    理由，分別依民事訴訟法第436 條之1 第3 項、第450 條、
    第449 條第1 項、第78條，判決如主文。
中    華    民    國    100    年    1     月    26   日
                   民事鳳山分庭 審判長法  官 楊富強
                                      法  官 吳文婷
                                      法  官 張琬如
以上正本係照原本作成。
本判決不得上訴。
中    華    民    國   100    年    1     月    26    日
                                      書記官 劉國偉